【裁判字號】    89,交聲,7
【裁判日期】    890703
【裁判案由】    道路交通管理處罰條例聲明異議
【裁判全文】
臺灣花蓮地方法院刑事裁定                            八十九年度交聲字第七號
    異議人即受處分人  乙○○
右異議人因不服違反道路交通管理處罰條例案件，對於交通部公路局台北區監理所花
蓮監理站甲○○○違反道路交通管理事件八十九年五月十日所為之裁決書花監稽違車
字第四五─Ｐ00000000號之處分聲明異議，本院裁定如左：
    主  文
異議駁回。
    理  由
一、按汽車駕駛人，行車速度，超過規定之最高時速，．．．處四百元以上八百元以
    下罰鍰，道路交通管理處罰條例第四十條第一項定有明文。而依罰金罰鍰提高標
    準條例第一條之規定，該項罰鍰於民國七十二年九月一日經行政院公告提高二倍
    （係指銀元）。再按道路交通管理處罰條例關於車輛駕駛人之處罰，如應歸責於
    車輛所有人者，處罰車輛所有人，道路交通管理處罰條例第八十五條第三項亦定
    有明文。又按違反道路交通管理事件統一裁罰標準及處理細則第二十四條明文規
    定：處理機關對於逕行舉發之違反道路交通管理事件，其汽車所有人已到案告知
    違規駕駛人姓名、住址者，應即另行擇期通知違規駕駛人到案依法處理；汽車所
    有人逾期不到案或不告知違規駕駛人之姓名、住址者，依道路交通管理處罰條例
    第八十五條第三項規定處罰汽車所有人。
二、本件異議意旨略以：異議人乙○○僅係ＪＤ－二六一八號自用小客車之所有人，
    而非駕駛人，於八十九年一月二十八日上午九時六分在花東公路三民段被雷達測
    速器照相逕行舉發時，該車係由其配偶鍾享治所駕駛，且查該路段因速限四十公
    里之標示牌樹立不良，遭前方之路燈遮擋，致駕駛人行車時看不到該速限標示牌
    ，而仍以時速六十公里之速度行駛；又異議人曾於期限內之八十九年三月十三日
    提出申訴，不知為何又遭裁決加倍罰鍰新台幣二千四百元云云。
三、經查本件異議人於八十九年五月二十二日之聲明異議狀中始稱：遭測速照相當時
    係由其配偶鍾享治駕駛，而非由伊所駕駛云云，經質之證人鍾享治亦於八十九年
    六月十六日本院調查時到庭附和其詞，縱屬實情，惟以異議人於應到案日（即八
    十九年三月二十二日）之前並未依規定告知汽車駕駛人之姓名、住址，又異議人
    雖曾於八十九年三月十三日向監理單位提出申訴，然於其申訴書中全無隻字片語
    述及本件駕駛人係其配偶鍾享治之事實，亦無從據此認定異議人已於應到案日前
    曾向處理機關告知違規駕駛人之姓名、住址，顯與前揭違反道路交通管理事件統
    一裁罰標準及處理細則第二十四條之規定有違，自應依道路交通管理處罰條例第
    八十五條第三項規定，處罰汽車所有人即本件異議人，合先敘明。
四、雖異議人及證人鍾享治均稱：因該路段之速限標示牌樹立不良，以致未能看到該
    標示牌上所寫速限為何，而仍以六十公里之時速行駛於該路段云云，並提出該速
    限標示牌設置情形及沿路路況照片四幀供參，然從異議人所提出之照片中，恰可
    觀出該四十公里之速限標示牌非無設置，雖其前方有一路燈遮擋，惟兩者間仍有
    若干之距離，是如駕車趨近該標示牌之路段，仍可明顯察覺到該標示牌之存在，
    非如異議人及證人所指有看不到之情形，況查其車遭照相逕行舉發當時，係於上
    午九時六分之晝間，光線及視距均屬良好，且參以證人居住玉里，又非第一次行
    駛於該路段（此點業據證人自承在卷），加上標示牌前方測速路段兩側均有住家
    ，證人焉有不知該處設有速限標示牌及應減速慢行之理，是該速限標示牌之設置
    應無任何不當之處（雖該標示牌樹立位置前方遭一路燈遮擋，容有不妥善之疑慮
    ，易生爭執，然此除應協調公路單位予以研究改進外，對於異議人違規行為之認
    定尚無影響）。再者，異議人固曾於八十九年三月十三日向花蓮監理站甲○○○
    提出申訴，惟旋經該站於同年月十五日以八九北監花玉字第八九００五五二號函
    囑原舉發單位即花蓮縣警察局交通隊查明，頃並由原舉發單位於同年四月二十五
    日以花警交字第三二二七七號函覆並副知異議人，以其申訴經查處確屬違規在案
    ，詎異議人仍拒不繳交罰鍰，始由花蓮監理站甲○○○於同年五月十日依法製發
    違反道路交通管理事件裁決書，以異議人違反道路交通管理處罰條例第四十條第
    一項之規定，罰鍰新台幣二千四百元整，洵屬正當，並無違誤之處。異議人前揭
    辯解即無可採，本件異議為無理由，應予駁回。
據上論斷，應依道路交通案件處理辦法第十九條，裁定如主文。
中      華      民      國    八  十  九    年    七    月      三      日
                              臺灣花蓮地方法院交通法庭
                                  法  官  張  健  河
右正本證明與原本無異。
如對本裁定不服，應於送達後五日內，向本院提出抗告狀。（應抄附繕本）
                                  法院書記官
中      華      民      國    八  十  九    年    七    月      三      日


司法院資訊處製作；財團法人民間司法改革基金會備份。
